臺灣新北地方法院刑事判決
110年度審易字第2262號
公  訴  人  臺灣新北地方檢察署檢察官
被      告  陳俊佑


上列被告因詐欺案件，經檢察官提起公訴（110年度偵字第31862
號），被告於準備程序中就被訴事實為有罪之陳述，經本院合議
庭裁定進行簡式審判程序審理，判決如下：
    主  文
陳俊佑幫助犯詐欺取財罪，處有期徒刑貳月，如易科罰金，以新
臺幣壹仟元折算壹日。未扣案之犯罪所得新臺幣伍佰元沒收，於
全部或一部不能沒收或不宜執行沒收時，追徵其價額。
    事實及理由
一、陳俊佑可預見申辦行動電話門號程序簡便、無特殊限制，且
    將行動電話門號交付他人使用，依一般社會通念，可能作為
    犯罪集團詐欺之工具，以躲避檢警機關查緝，竟仍基於縱使
    該人將行動電話門號用以從事詐欺取財之財產犯罪行為，亦
    不違反其本意之幫助詐欺之不確定故意，於民國109年6月23
    日前某時，將於民國109年3月4日，申辦之0000000000號預
    付卡門號SIM卡（下稱本案門號），以不詳方式交與真實姓
    名年籍不詳詐欺集團成員使用。嗣該詐欺集團成員取得本案
    門號後，即意圖為自己不法之所有，基於詐欺之犯意，先向
    統一超商股份有限公司申辦7-ELEVEN賣貨便會員帳號「9638
    57」，復在網路上刊登求職廣告，致前去求職之范姜官玉（
    所涉幫助詐欺案件，業經不起訴處分）陷於錯誤，於109年9
    月29日15時35分許，透過統一超商交貨便服務，將向聯邦商
    業銀行申設帳號000000000000號帳戶（下稱聯邦銀行帳戶）
    、合作金庫商業銀行申設帳號0000000000000號帳戶（下稱
    合作金庫銀行帳戶）、中華郵政股份有限公司申設帳號0000
    000000000000號帳戶（下稱中華郵政帳戶）、永豐商業銀行
    申設帳號0000000000000000號帳戶（下稱永豐銀行帳戶）、
    國泰世華商業銀行申設帳號00000000000號帳戶（下稱國泰
    世華銀行帳戶）之存摺、提款卡及密碼，寄至詐欺集團指定
    之統一超商辛亥門市及收件人（交貨便代號為Z00000000000
    號、會員代號963857號、申登電話為本案門號），再由某詐
    欺集團成員收受。嗣某詐欺集團成員，於附表所示時間，以
    附表所示詐術，詐欺附表所示之人，致附表所示之人陷於錯
    誤，而將附表所示款項分別匯入上開帳戶內。嗣因附表所示
    之人發覺有異，報警處理，經警循線查悉上情。
二、證據：　
　㈠被告陳俊佑於本院準備程序及審理時之自白。 
　㈡被害人范姜官玉警詢中之陳述。  
　㈢被害人范姜官玉與詐欺集團成員對話訊息。
　㈣7-11貨態查詢系統、交貨便代碼資料。  
　㈤國泰世華銀行帳戶交易明細。  
　㈥本案門號預付卡申請書。 
　㈦新北○○○○○○○○110年10月7日新北莊戶字第1105772373號函附
    身分證補發資料。 
　㈧臺灣桃園地方檢察署檢察官110年度偵字第1360號不起訴處分
    書。　
　㈨臺灣桃園地方檢察署110年度偵字第1360號卷內范姜官玉於10
    9年11月21日警詢筆錄。
三、論罪科刑：
  ㈠按幫助犯之成立，主觀上以幫助之意思，對於正犯資以助力
    ，而未參與實施犯罪之行為者而言。查被告提供本案門號SI
    M卡與某詐欺集團成員，作為詐欺取財聯繫工具使用，被告
    所實行者非屬詐欺取財之構成要件行為，且係基於幫助之不
    確定故意為之。又本件無證據證明真實姓名年籍不詳之詐欺
    集團成員為3人以上，且無從逕認被告對於具體犯罪人數及
    犯罪手段均可併予預見，尚難認被告有何幫助加重詐欺取財
    之故意，自無從成立刑法第339條之4第1項之加重詐欺取財
    罪之幫助犯。
  ㈡是核被告所為，係犯刑法第30條第1項前段、刑法第339條第1
    項之幫助詐欺取財罪。又被告以一提供本案門號行為幫助詐
    欺集團詐欺范姜官玉及附表所示之人，屬一行為觸犯數同一
    罪名之同種想像競合犯，應依刑法第55條前段規定，從一重
    處斷。而被告係基於幫助之意思，參與詐欺取財犯罪構成要
    件以外之行為，為幫助犯，爰依刑法第30條第2項之規定，
    按正犯之刑減輕之。
  ㈢爰審酌被告率爾提供行動電話門號SIM卡與他人使用，作為詐
    欺取財工具，助長犯罪風氣，且使執法人員難以追查該詐
    欺集團成員真實身分，增加被害人尋求救濟之困難，所為應
    予非難，惟念其犯後終能坦承犯行，態度尚可，兼衡其個人
    戶籍資料查詢結果註記高職肄業之教育程度、於警詢中自陳
    勉持之家庭經濟狀況、素行、犯罪之動機、手段、本件被害
    人數、受騙金額及金融機構存摺、提款卡之數量等一切情狀
    ，量處如主文所示之刑，並諭知易科罰金之折算標準。
四、按犯罪所得，屬於犯罪行為人者，沒收之。前2項之沒收，
    於全部或一部不能沒收或不宜執行沒收時，追徵其價額，刑
    法第38條之1第1項、第3項分別定有明文。查被告於本院審
    理中供稱：以新臺幣500元之代價，提供本案門號供他人使
    用等語，則500元為其犯罪所得，並未扣案，自應依上開規
    定宣告沒收，並於全部或一部不能沒收或不宜執行沒收時，
    追徵其價額，附此敘明。
據上論斷，應依刑事訴訟法第273 條之1 第1 項、第299 條第1
項前段，判決如主文。
本案經檢察官王宗雄偵查起訴，由檢察官宋有容到庭執行職務。
中    華    民    國   111    年    3     月    14    日
                  刑事第二十三庭  法  官  龔書安
上列正本證明與原本無異。
如不服本判決，應於判決送達後20日內敘明上訴理由，向本院提
出上訴狀（應附繕本），上訴於臺灣高等法院。其未敘述上訴理
由者，應於上訴期間屆滿後20日內向本院補提理由書「切勿逕送
上級法院」。                     
                                  書記官  石秉弘
中　　華　　民　　國　　111 　年　　3 　　月　　15　　日
附錄本案論罪科刑法條全文：
中華民國刑法第30條
幫助他人實行犯罪行為者，為幫助犯。雖他人不知幫助之情者，
亦同。
幫助犯之處罰，得按正犯之刑減輕之。

中華民國刑法第339 條
意圖為自己或第三人不法之所有，以詐術使人將本人或第三人之
物交付者，處5年以下有期徒刑、拘役或科或併科50萬元以下罰
金。
以前項方法得財產上不法之利益或使第三人得之者，亦同。
前二項之未遂犯罰之。　

附表：　
編號 被害人 詐欺時間、方式   匯款時間、 金額（新臺幣） 匯款帳戶  1 鄭仕傑 於109年9月30日18時30分許，致電鄭仕傑佯稱：網路業者因內部行政疏失誤將鄭仕傑加入會員，如欲取消會員資格需依指示操作網路銀行云云，致鄭仕傑陷於錯誤而匯款。  同日19時4分許、匯款49,123元 聯邦銀行帳戶    同日19時21分許、匯款27,123元  2 林珈沂 自109年9月30日19時17分許起，陸續致電林珈沂佯稱：網路業者因內部系統疏失誤將林珈沂加入會員，如欲取消會員資格需依指示操作ATM云云，致林珈沂陷於錯誤而匯款。  同日20時14分許、匯款29,985元 合作金庫銀行帳戶    同日20時25分許、匯款19,985元  3 歐靖筠 自109年9月30日20時30分許起，陸續致電歐靖筠佯稱：網路業者因內部行政疏失多下10筆訂單，如欲取消訂單需依指示操作網路銀行云云，致歐靖筠陷於錯誤而匯款。  同日20時44分許、匯款33,137元 永豐銀行帳戶    同日21時10分許、匯款54,997元  4 鄭謹慧 自109年10月4日21時40分許起，陸續致電鄭謹慧佯稱：網路業者因內部系統更新重複下訂單，如欲取消訂單需依指示操作網路銀行云云，致鄭謹慧陷於錯誤而匯款。  同日22時22分許、匯款9,999元 國華世華銀行帳戶